---
title: "R Notebook"
output: html_notebook
author: "Victòria Oliveres - Diari de la Sanitat"
---

## La infermeria a Catalunya

En un reportatge publicat al Diari de la Sanitat i al [Catalunya Plural](http://catalunyaplural.cat/ca/el-deficit-dinfermeres-ja-es-un-problema-greu-a-catalunya/) hem analitzat la situació de les professionals d'infermeria a Catalunya per saber si hi ha dèficit d'aquestes professionals i ho hem comparat amb la situació espanyola i del conjunt de l'OCDE.

#### Importar dades: Nombre d'infermeres per CCAA

Importem les taules de dades entre 2012 i 2017 de infermers col·legiats per comunitat autònoma i per situació laboral (ja que ens interessarà recomptar els col·legiats no jubilats, la categoria disponible mes propera a professionals que exerceixen a Catalunya).

Les dades les importem directament de [l'Estadística de professionals sanitaris col·legiats de l'INE](http://www.ine.es/dyngs/INEbase/es/operacion.htm?c=Estadistica_C&cid=1254736176781&menu=resultados&idp=1254735573175)

```{r}
#2017
esp17NJ <- read_delim("https://www.ine.es/jaxi/files/_px/es/csv_sc/t15/p416/a2017/l0/s08004.csv_sc?nocab=1", delim=";", skip=6)
esp17NJ <- esp17NJ[1:13] 
esp17NJ <- slice(esp17NJ, 1:63)
esp17NJ$Any <- 2017
colnames(esp17NJ) <- c("CCAA", "Total", "Homes", "Dones", "TotalNJ", "HomesNJ", "DonesNJ", "TotalJ", "HomesJ", "DonesJ", "TotalNC", "HomesNC", "DonesNC", "Any")
```

```{r}
#2016
esp16NJ <- read_delim("https://www.ine.es/jaxi/files/_px/es/csv_sc/t15/p416/a2016/l0/s08004.csv_sc?nocab=1", delim=";", skip=6)
esp16NJ <- esp16NJ[1:13] 
esp16NJ <- slice(esp16NJ, 1:63)
esp16NJ$Any <- 2016
colnames(esp16NJ) <- c("CCAA", "Total", "Homes", "Dones", "TotalNJ", "HomesNJ", "DonesNJ", "TotalJ", "HomesJ", "DonesJ", "TotalNC", "HomesNC", "DonesNC", "Any")
```

```{r}
#2015
esp15NJ <- read_delim("https://www.ine.es/jaxi/files/_px/es/csv_sc/t15/p416/a2015/l0/s08004.csv_sc?nocab=1", delim=";", skip=6)
esp15NJ <- esp15NJ[1:13] 
esp15NJ <- slice(esp15NJ, 1:63)
esp15NJ$Any <- 2015
colnames(esp15NJ) <- c("CCAA", "Total", "Homes", "Dones", "TotalNJ", "HomesNJ", "DonesNJ", "TotalJ", "HomesJ", "DonesJ", "TotalNC", "HomesNC", "DonesNC", "Any")
```

```{r}
#2014
esp14NJ <- read_delim("https://www.ine.es/jaxi/files/_px/es/csv_sc/t15/p416/a2014/l0/s08004.csv_sc?nocab=1", delim=";", skip=6)
esp14NJ <- esp14NJ[1:13] 
esp14NJ <- slice(esp14NJ, 1:63)
esp14NJ$Any <- 2014
colnames(esp14NJ) <- c("CCAA", "Total", "Homes", "Dones", "TotalNJ", "HomesNJ", "DonesNJ", "TotalJ", "HomesJ", "DonesJ", "TotalNC", "HomesNC", "DonesNC", "Any")
```

```{r}
#2013
esp13NJ <- read_delim("https://www.ine.es/jaxi/files/_px/es/csv_sc/t15/p416/a2013/l0/s08004.csv_sc?nocab=1", delim=";", skip=6)
esp13NJ <- esp13NJ[1:13] 
esp13NJ <- slice(esp13NJ, 1:63)
esp13NJ$Any <- 2013
colnames(esp13NJ) <- c("CCAA", "Total", "Homes", "Dones", "TotalNJ", "HomesNJ", "DonesNJ", "TotalJ", "HomesJ", "DonesJ", "TotalNC", "HomesNC", "DonesNC", "Any")
```

```{r}
#2012
esp12NJ <- read_delim("https://www.ine.es/jaxi/files/_px/es/csv_sc/t15/p416/a2012/l0/s07004.csv_sc?nocab=1", delim=";", skip=6)
esp12NJ <- esp12NJ[1:13] 
esp12NJ <- slice(esp12NJ, 1:63)
esp12NJ$Any <- 2012
colnames(esp12NJ) <- c("CCAA", "Total", "Homes", "Dones", "TotalNJ", "HomesNJ", "DonesNJ", "TotalJ", "HomesJ", "DonesJ", "TotalNC", "HomesNC", "DonesNC", "Any")
```

#### Ajuntar sèrie anual per Catalunya 

Filtrem les dades de Catalunya i les unim en una única taula:

```{r}
library(dplyr)
cat <- union((filter(esp17NJ, CCAA=="Cataluña")), union((filter(esp16NJ, CCAA=="Cataluña")), union((filter(esp15NJ, CCAA=="Cataluña")), union((filter(esp14NJ, CCAA=="Cataluña")), union((filter(esp13NJ, CCAA=="Cataluña")), (filter(esp12NJ, CCAA=="Cataluña")))))))
```

#### Càlculs 

1. Evolució infermeres no jubilades a Catalunya + canvi percentual:

```{r}
catevolucioNJ <- cat %>% arrange(desc(Any)) %>% select(TotalNJ, Any) %>% mutate(PctAnyAnterior = (TotalNJ/lead(TotalNJ) - 1) * 100) %>% mutate(Pct2012 = ((TotalNJ-TotalNJ[6])/TotalNJ[6] * 100))
```

*Entre 2012 i 2017 el nombre d’infermers col·legiats i no jubilats va augmentar un 7%, de 42.925 a 45.995.*


2. Evolució infermeres no jubilades a Catalunya per sexe + distribució percentual:

```{r}
catsexeNJ <- cat %>% arrange(desc(Any)) %>% select(DonesNJ, HomesNJ, TotalNJ, Any) %>% mutate(ptgdones = DonesNJ/TotalNJ *100) %>% mutate(ptghomes = HomesNJ/TotalNJ *100)
```

*Un 88% de les infermeres col·legiades no jubilades són dones. Aquest percentatge només ha baixat un punt des del 2012.*


3. Evolució infermeres no jubilades per provincia Catalunya + distribució percentual:

```{r}
library(dplyr)
catprov <- esp17NJ %>% filter(CCAA %in% c("Barcelona","Girona","Tarragona","Lleida","Cataluña")) %>% select(CCAA, Any, TotalNJ) %>% mutate(ptg=TotalNJ/TotalNJ[1] *100)
```

*Quatre de cada cinc (79%) infermeres col·legiades no jubilades a Catalunya estan a la província de Barcelona.*


#### Ratio d'infermeres per habitant als països de l'OECD

Importem dades de l'OCDE:

```{r}
ocderatio <- read_csv("https://stats.oecd.org/sdmx-json/data/DP_LIVE/.NURSE.../OECD?contentType=csv&detail=code&separator=comma&csv-lang=en")
```

Calculem la mitjana de la ratio dels diferents països per any. La ràtio que ens dona l'OCDE és d'infermeres per 1.000 habitants, per tant l'hen de multiplicar per 100 ja que utilitzarem la ràtio per 100.000 habitants. 

```{r}
library(dplyr)
ocderatioavg <- ocderatio %>% group_by(TIME) %>% summarise(Avg=mean(Value)*100)
```

*El 2016 la ratio mitjana als països de l'OCDE era de 844 infermeres per 100.000 habitants*

Ens interessen les ratios de l'any 2016, ja que són les últimes disponibles per la majoria de països:

```{r}
ocderatio16 <- ocderatio %>% filter(TIME==2016) %>% select(LOCATION, TIME, Value)
```


#### Ratio d'infermeres per habitant a les CCAA d'Espanya i a les províncies de Catalunya

Importar les dades de població de l' [INE](http://www.ine.es/dyngs/INEbase/operacion.htm?c=Estadistica_C&cid=1254736177011&menu=resultados&secc=1254736195458&idp=1254734710990). 

Primer per províncies. En aquest cas és difícil obtenir l'enllaç de descàrrega així que farem un scrapping de la taula:

```{r}
#2017 Províncies
library("rvest")
url <- "http://www.ine.es/jaxiT3/Datos.htm?t=2852"
esphab17 <- url %>%
  html() %>%
  html_nodes(xpath='//*[@id="tablaDatos"]') %>%
  html_table()
esphab17 <- esphab17[[1]]
colnames(esphab17) <- c("CCAA.Provincia", "Habitants")
esphab17$Habitants <- sub("\\.", "", esphab17$Habitants)
esphab17$Habitants <- sub("\\.", "", esphab17$Habitants)
esphab17$Habitants <- as.numeric(esphab17$Habitants)
```

Ara per Comunitats Autònomes:
```{r}
#2017 CCAA
library("rvest")
url <- "http://www.ine.es/jaxiT3/Datos.htm?t=2853"
esphabCCAA17 <- url %>%
  html() %>%
  html_nodes(xpath='//*[@id="tablaDatos"]') %>%
  html_table()
esphabCCAA17 <- esphabCCAA17[[1]]
colnames(esphabCCAA17) <- c("CCAA.Provincia", "Habitants")
esphabCCAA17$Habitants <- sub("\\.", "", esphabCCAA17$Habitants)
esphabCCAA17$Habitants <- sub("\\.", "", esphabCCAA17$Habitants)
esphabCCAA17$Habitants <- as.numeric(esphabCCAA17$Habitants)
esphabCCAA17$CCAA.Provincia <- substring(esphabCCAA17$CCAA.Provincia, 4)
esphabCCAA17 <- esphabCCAA17 %>% filter(!(CCAA.Provincia %in% c("", "al Nacional")))
```


**Ratio per provincies catalanes:**

Primer cal filtrar les 4 províncies de Catalunya de la taula d'habitants
```{r}
library(dplyr)
cathab17 <- esphab17 %>% filter(CCAA.Provincia %in% c("08 Barcelona","17 Girona","43 Tarragona","25 Lleida"))
cathab17$CCAA.Provincia <- substring(cathab17$CCAA.Provincia, 4)
```

Afegir-li els habitants de Catalunya de la taula de habitants per CCAA
```{r}
cathab17 <- union(cathab17, filter(esphabCCAA17, CCAA.Provincia=="Cataluña"))
```

Calcular la ràtio
```{r}
catprov <- full_join(catprov, cathab17, by= c("CCAA"="CCAA.Provincia"))
catprov <- catprov %>% mutate(Ratio=(TotalNJ/Habitants)*100000)
```


**Ratio per CCAA espanyoles:**

Filtrar les dades que volem d'infermeres. En aquest cas, les dades d'infermeres col·legiades no jubilades:
```{r}
esp17infNJ <- esp17NJ %>% select(CCAA, TotalNJ)
esp17infNJ$CCAA <- if_else(esp17infNJ$CCAA=="Castilla-La Mancha", "Castilla - La Mancha", esp17infNJ$CCAA)
```

Ajuntar nombre d'infermeres i habitants i calcular la ràtio:
```{r}
esp17infNJ <- left_join(esphabCCAA17, esp17infNJ, by= c("CCAA.Provincia"="CCAA"))
esp17infNJ <- esp17infNJ %>% mutate(Ratio=(TotalNJ/Habitants)*100000)
```

Ratio espanyola
```{r}
(sum(esp17infNJ$TotalNJ)/sum(esp17infNJ$Habitants))*100000
```

#### Quantes infermeres falten a Catalunya per arribar a la mitjana de l'OCDE?

Quantes infermeres hi hauria d'haver per apujar la ràtio fins a 884 (mitjana OCDE)?

```{r}
(((filter(ocderatioavg, TIME==2016)$Avg)/100000)*(filter(catprov, CCAA=="Cataluña")$Habitants))-(filter(catprov, CCAA=="Cataluña")$TotalNJ)
```

